【裁判字號】    90,台再,30
【裁判日期】    900426
【裁判案由】    拆屋還地
【裁判全文】
最高法院民事判決                                    九十年度台再字第三○號
    再 審原 告  甲 ○ ○
                乙 ○ ○
    共      同
    訴訟代理人  許 國 棟律師
    再 審被 告  丙○○○
右當事人間請求拆屋還地事件，再審原告對於中華民國八十九年三月十七日本院判決
（八十九年度台上字第六二二號），提起再審之訴，本院判決如左：
    主  文
再審之訴駁回。
再審訴訟費用由再審原告負擔。
    理  由
按第三審為法律審，其所為判決，以第二審判決所確定之事實為基礎，故民事訴訟法
第四百九十六條第一項第一款所謂適用法規顯有錯誤，對第三審判決言，應以該判決
依據第二審判決所確定之事實而為法律上判斷，有適用法規顯有錯誤之情形為限，並
不包括漏未斟酌證據及認定事實錯誤之情形在內。本件再審原告主張本院八十九年度
台上字第六二二號確定判決，有民事訴訟法第四百九十六條第一項第一款所定事由，
對之提起再審之訴，無非以：再審原告乙○○使用如前訴訟程序第二審判決附圖（下
稱附圖）所示Ｄ、Ｅ、Ｆ部分房屋，係繼承其父而來，該房屋自屬被繼承人許添登之
繼承人所公同共有，而非乙○○一人單獨所有，原確定判決認定乙○○為上開房屋之
所有權人，並置其他繼承人已繼承許添登之租賃關係於不論，自屬違誤；又張劉阿魚
（係再審原告甲○○之妻）自國三十九年四月七日居住現址（即附表ＡＢＣ部分）已
有四十多年，亦非無權占有，原確定判決就上開事實竟為相異之認定，而為再審原告
敗訴判決，其適用法規顯有錯誤等語。惟按取捨證據、認定事實原係事實審法院之職
權，前訴訟程序第二審判決，依調查證據為辯論之結果，既認定附圖Ａ、Ｂ、Ｃ部分
房屋為甲○○所建，為其所有，附圖Ｄ、Ｅ、Ｆ部分房屋為乙○○單獨所有，均有處
分權，且甲○○、乙○○就房屋所占用之土地部分，又未能舉證證明有租賃關係存在
，則再審被告本於所有權作用，請求再審原告拆屋還地，即無不合，並說明對再審原
告主張之取捨意見，而為其不利之判決。本院原確定判決，依據該第二審判決所確定
之事實，於法律上認定其判斷並不違背法令，駁回再審原告之第三審上訴，並無適用
法規顯有錯誤之情形。縱該第二審判決有漏未斟酌證據及認定事實錯誤之情形，依首
揭說明，亦與適用法規顯有錯誤有別。再審原告提起本件再審之訴，難認有理由。
據上論結，本件再審之訴為無理由，並依民事訴訟法第七十八條，判決如主文。
中      華      民      國     九十     年      四      月    二十六    日
                              最高法院民事第四庭
                                  審判長法官  蕭  亨  國
                                        法官  許  朝  雄
                                        法官  謝  正  勝
                                        法官  陳  淑  敏
                                        法官  楊  鼎  章
      右正本證明與原本無異
                                              書  記  官
中      華      民      國     九十     年      五      月      十      日


司法院資訊處製作；財團法人民間司法改革基金會備份。
